臺灣高雄地方法院民事裁定　　　　　　100年度事聲字第200號
　　異　議　人　萬泰商業銀行股份有限公司
　　法定代理人　盧正昕
　　代　理　人　蔡孟燐
　　異　議　人　大眾商業銀行股份有限公司
　　法定代理人　陳建平
　　代　理　人　陳眉秀
　　相　對　人　王春彩
上列異議人與相對人間因消費者債務清理更生事件，不服民國
100 年7 月8 日本院司法事務官所為認可相對人更生方案之裁定
，提出異議，本院裁定如下：
    主  文                   
異議駁回。
異議費用由異議人負擔。
    理  由                   
一、異議人萬泰商業銀行股份有限公司（下稱萬泰銀行）異議意
    旨略以：
  (一)相對人即債務人王春彩自陳每月收入為新臺幣（下同）
    26,645元，名下無任何資產，配偶無工作，又共同育有2 名
    子女，則相對人薪資扣除內政部主計處公布民國100 年度高
    雄市每人每月最低生活費用11,146元及財政部國稅局規定99
    年度受扶養親屬、配偶每人每月綜合所得稅申報免稅額
    6,833 元（計算式：全年度82,000元÷12月＝每月6,833 元
    ）後，相對人根本入不敷出（計算式：00000-00 000-0000
    ×3 ＝-5000 ），其更生方案顯無履行可能。
  (二)相對人仍有相當工作能力，既自覺無力還款，即不應僅以遠
    低於其可領薪資水準之每月2.6 萬元薪資為償債之計畫，相
    對人不趁此景氣逐漸復甦之際牟取高於最低薪資之工作，僅
    草率尋求收入以圖藉由更生程序減免債務，難認有還款誠意
    ，且原裁定寬鬆認定相對人今日之收入，而不考慮過往之收
    入與消費狀況，無異於鼓勵世人無需努力工作，僅需於更生
    時尋找較低薪之工作，俟更生方案認可後再謀求高薪之工作
    即可，有大鑽法律漏洞之嫌。況相對人積欠之債務總額高達
    193 萬餘元，顯見其亦有奢侈浪費之習性。足認若認可其更
    生方案，將使有惡意之債務人皆可藉由更生轉嫁損失於債權
    人，違反消費者債務清理條例本欲幫助真正遭受變故致生活
    困難之債務人之立法目的，違背公序良俗。爰請求廢棄原裁
    定云云。
二、異議人大眾商業銀行股份有限公司（下稱大眾銀行）聲明異
    議意旨略以：
  (一)相對人更生方案所定之清償成數，僅佔整體債務之24.83%，
    清償成數顯屬過低。相對人年僅43歲，前途尚有可為，應有
    照現行個別一致性協商機制獲月付10,742元，分180 期、0
    利率而悉數清償其1,933,514 元之可能，今若僅許其依所提
    更生方案清償不及債務之3 成即悉免其全部債務，將造成債
    權人損失，對債權人有失公平，難正社會視聽，創傷金融運
    作。
  (二)相對人於93年3 月起至94年10月止，共以現金卡提領現金19
    次，累計借款244,900 元，旋即申請95年度債務協商，要求
    降低利率、月付金，延長還款期數，仍僅履約21期即毀諾不
    繳，其動機可議。況相對人自知償債能力不足，卻不顧信用
    卡、現金卡均有相當程度之利率，仍恣意提領、消費而未量
    入為出，終至難以負擔，其消費性質非屬一般通常生活之必
    要，顯屬消費者債務清理條例第134 條第4 款所稱「浪費、
    賭博或其他投機行為，致財產顯然減少或負擔過重債務」等
    情形，應非該條例立法所欲救助之人。
  (三)相對人現有薪資僅每月21,616元，今若從寬認定其收入與還
    款金額，無異於鼓勵世人無需努力工作，僅需於更生時尋找
    較低薪之工作，俟更生方案認可後再謀求高薪之工作即可，
    有大鑽法律漏洞之嫌。以相對人每月21,616元之薪資，扣除
    內政部主計處公布100 年度高雄市每人每月最低生活費用
    11,146元及財政部國稅局規定99年度受扶養親屬、配偶每人
    每月綜合所得稅申報免稅額6,833 元（計算式：全年度
    82,000元÷12月＝每月6,833 元）後，相對人根本入不敷出
    （計算式：00000-00000-0000×3 ＝-8916 ），恐有同條例
    第63條第1 項第8 款所稱更生方案無履行可能之情，亦見相
    對人恐有虛偽陳述，以謀更生之情。爰請求廢棄原裁定云云
    。
三、經查：
  (一)本件相對人聲請更生，前經本院於99年10月8 日以99年度消
    債抗字第147 號裁定開始更生程序並命由司法事務官進行更
    生程序。惟因相對人所提更生方案未獲已申報無擔保及無優
    先權之債權人可決，經本院司法事務官查悉相對人確有薪資
    固定收入，每月約21,616元，暨相對人聲請更生時名下無其
    他財產，其所提更生方案以8 年計96期，每月以5,000 元清
    償債務，清償總額為480,000 元，已逾其名下財產之價值及
    聲請更生前2 年間可處分所得扣除自己及依法應受其扶養者
    所必要生活費用後之數額535,32元（司執消債更字卷第115
    頁）等情，有相對人之陳述在卷可按，並有相對人之財產清
    單、生活必要支出清單、各類支出憑證附卷可稽後，認相對
    人每月收入合計約21,616元，每月必要生活支出16,616元（
    含一家四口之必要生活費用、扶養配偶及2 名未成年子女之
    費用等），並未逾一般人之生活程度，相對人所提更生方案
    之條件核屬公允、適當、可行，且無消費者債務清理條例第
    64 條 第2 項所定不得認可之消極事由存在，而於100 年7
    月8日 裁定認可相對人所提更生方案。
  (二)異議人萬泰銀行、大眾銀行均稱，若按內政部公告之高雄市
    最低生活費用標準及綜合所得稅免稅額計算相對人之每月必
    要生活費用，相對人已入不敷出，其更生方案無履行可能，
    異議人大眾銀行並因而懷疑相對人有虛偽陳述以謀更生之嫌
    。然最低生活費用標準係行政院依各地區人民每月平均消費
    支出之60% 計算所得之標準，本與該地區人民每月平均消費
    支出金額已有相當差距，法院於斟酌更生方案是否公允時，
    仍應審究相對人之具體生活支出狀況，非必一概適用該平均
    之最低生活費用標準。且受扶養人於申報綜合所得稅之免稅
    額，僅為課稅計算之擬制，並非納稅人扶養費用之實際支出
    數額，法院於斟酌更生方案是否公允時，自仍得審究相對人
    之具體生活狀況，而非必一概適用該擬制之免稅額。經查，
    本件相對人任職於鋒隆塑膠有限公司，100 年1 月至4月 間
    每月實領薪資約21,314元至21,974元，平均約為每月21,616
    元，有其所提出自100 年1 月起至100 年4 月止之薪資表影
    本在卷可憑，依其薪資袋明細所示其每月領取薪資數額均已
    包含津貼及獎金在內，是相對人陳明其最近每月平均收入為
    21,616元，應堪採信。又本件相對人與父母同住，而願將自
    己、配偶及2 名未成年子女之每月生活費用，縮節為16,616
    元，不僅自己之必要生活費已低於上開內政部公布之最低生
    活費標準，其配偶與2 名受扶養子女之扶養費，亦低於由上
    開免稅額換算所得之月平均數額，即難認有何逾越一般人生
    活程度之情事，亦不能僅因上開平均及擬制之數額按人數加
    總後超過相對人每月平均薪資，即逕謂相對人不可能履行其
    更生方案。
  (三)異議人大眾銀行尚質疑相對人於借款後隨即聲請前置協商，
    其借款動機不單純，且有消費者債務清理條例第134 條第4
    款之事由云云。然相對人只要合乎消費者債務清理條例之要
    件，即可請求前置協商，初不問借款之原因，現異議人大眾
    銀行僅因末筆借款與請求協商之時間較為接近，遽臆測相對
    人借款動機不單純，未免速斷。再異議人大眾銀行並未提出
    證據證明相對人確有浪費、賭博或其他投機行為，即難認定
    相對人是否有消費者債務清理條例第134 條第4 款所定事由
    ，且縱相對人確有此等行為，亦屬將來可否免責之問題，而
    不應以此為不認可更生方案之理由。
  (四)異議人雖均指稱債務之更生方案清償成數太低且有故意製造
    低薪假象之嫌云云。惟查，相對人更生方案之清償程度並不
    得做為得否認可更生方案之唯一標準；又以相對人自83 年3
    月31日起即任職於鋒隆塑膠股份有限公司迄今，期間縱曾遭
    受異議人萬泰銀行扣押薪資及各項獎金債權交由異議人萬泰
    銀行收取，亦未離職，有勞工保險被保險人投保資料表（消
    債更字卷第102 頁）在卷可考，何來製造低薪假象之故意。
    況依我國社會現況，產業大量外移，勞務供給之供需不平衡
    ，提供勞務之勞工為能覓得工作，縱使薪資較低，亦迫於現
    實不得不為，自不應據此苛責於相對人。異議人指稱相對人
    恐有製造低薪假象乙節，僅為其等之臆測之詞，尚乏積極事
    證以資認定，所指即無從採納。
四、綜上所述，本件相對人願降低一家生活支出，並無有違常情
    之處，則其提出每月清償5,000 元之更生方案，難以遽認無
    履行之可能，且益見其盡能力清償債務之誠意。依債務人目
    前收入及支出等現況，本院認相對人所提之更生方案，條件
    核屬公允、適當、可行。此外，又查無同條例第63條或第64
    條第2 項所定不應認可之消極事由存在，是故本院司法事務
    官逕依同條例第64條第1 項裁定予以認可相對人所提更生方
    案，經核並無不合。從而，異議人等聲明異議，為無理由，
    應予駁回。
五、爰依民事訴訟法第240條之4第3項後段，裁定如主文。
中    華    民    國  100     年     11    月    1    日
                  民事第一庭法  官  張凱鑫

以上正本係照原本作成。
如對本裁定抗告須於裁定送達後10日內向本院提出抗告狀，並繳
納裁判費新台幣1,000元。
中    華    民    國   100    年    11    月    1     日
                            書記官  莊琇晴